臺灣桃園地方法院行政訴訟判決
                                     　111年度交字第96號
原      告  陳明進  
被      告  桃園市政府交通事件裁決處
                      設桃園市○○區○○路00號7~8樓
代  表  人  張丞邦    住同上
訴訟代理人  黃一鳴律師
上列當事人間因交通裁決事件，原告不服被告民國111年2月23日
桃交裁罰字第58-ZYZC10401號裁決，提起行政訴訟，本院判決如
下：
    主  文
原告之訴駁回。
訴訟費用新臺幣參佰元由原告負擔。
    事  實
一、程序事項：
  ㈠本件係因原告違反道路交通管理處罰條例（下稱道交條例）
    第33條第1 項第11款、第63條第1項第1款規定，不服被告民
    國111 年2月23日桃交裁罰字第58-ZYZC10401號裁決，而提
    起行政訴訟，經核屬於行政訴訟法第237條之1第1項第1款規
    定之交通裁決事件，自應依行政訴訟法第2編第3章規定之交
    通裁決事件訴訟程序。
  ㈡本件依卷內證據資料，事證已甚明確，本院爰依同法第 237
    條之7 規定，不經言詞辯論，逕為判決。
二、事實概要：
    原告於110年12月3日11時15分許，駕駛車牌號碼000-000號
    營業貨運曳引車（下稱系爭車輛），行駛於國道1 號北向9.
    8公里處（下稱系爭路段），經內政部警政署國道公路警察
    局第一公路警察大隊（下稱舉發單位）執勤員警攔停稽查，
    認定原告有「汽車行駛高速公路裝置貨物未依規定覆蓋」之
    違規行為，依道交條例第33條第1 項第11款規定，填製掌電
    字第ZYZC10401 號舉發違反道路交通管理事件通知單（下稱
    舉發通知單）當場舉發，記載應到案日期為111年1月2日前
    ，並移送被告處理。原告於110年12月30日陳述意見後，經
    被告調查認定原告有「汽車行駛高速公路裝置貨物未依規定
    覆蓋」之交通違規情事，乃依道交條例第33條第1 項第11款
    、第63條第1項第1款（裁決書漏載款次）之規定，於111年2
    月23日以桃交裁罰字第58-ZYZC10401號違反道路交通管理事
    件裁決書，裁處原告罰鍰新臺幣（下同）4千元，並記違規
    點數1點（下稱原處分）。原告不服，因而提起本件行政訴
    訟。
三、原告起訴之主張：
  ㈠舉發員警攔檢系爭車輛時，裝載之物品為建築用竹節鋼筋，
    整捆緊固車斗內，此有相片可證。原告駕駛係爭車輛行駛高
    速公路上開路段，卻受員警攔查舉發未依規定覆蓋，顯有過
    苛不符責罰相當適法原則。
　㈡又本案引用道交條例第33條第1項第11款裁罰，按高速公路及
    快速公路交通管制規則第21條第1項第1款規定：「貨車行駛
    高速公路及快速公路，裝載物品應依下列規定：一、裝載之
    貨物，應嚴密覆蓋、捆紮牢固。裝載砂石等粒狀物品，除應
    嚴密覆蓋外，並不得超出車廂高度。」其管制意旨為裝載貨
    物，應嚴密覆蓋或捆紮牢固，裝載砂石等粒狀物品，除應嚴
    密覆蓋外，並不得超出車廂高度，亦即所裝載之物品若有飛
    散之虞（如砂石、穀物等）則強制需嚴密覆蓋，反之捆紮牢
    固即可。參照本案之照片，可確認所裝載之貨物以捆紮牢固
    於車斗內，何來可舉發之事實可據以裁罰？
　㈢再者，行政機關就該管行政程序，應於當事人有利及不利情
    形，一律注意，行使裁量權不得逾越法定之裁量範圍，並應
    符合法規授權之目的。本件系爭車輛已盡法規規範裝載貨物
    ，原告受此裁罰實屬無辜，且系爭車輛查無舉發通知單內之
    違規，明顯損害原告合法權益等語。　
　㈣原告起訴之聲明：⒈原處分撤銷。⒉訴訟費用由被告負擔。
四、被告則辯稱：
  ㈠按道交條例第33條第1項第11款規定：「汽車行駛於高速公路
    、快速公路或設站管制之道路，不遵使用限制、禁止、行車
    管制及管理事項之管制規則而有下列行為者，處汽車駕駛人
    新臺幣三千元以上六千元以下罰鍰：十一、裝置貨物未依規
    定覆蓋、捆紮。」、第63條第1項第1款規定略以：「汽車駕
    駛人有下列各款所列條款之一者，除依原條款處罰鍰外，並
    予記點：一、有第三十三條第一項…情形之一者，各記違規
    點數一點。」。
　㈡復按高速公路及快速公路交通管制規則第21條第1項第1款規
    定：「貨車行駛高速公路及快速公路，裝載物品應依下列規
    定：一、裝載之貨物，應嚴密覆蓋、捆紮牢固。裝載砂石等
    粒狀物品，除應嚴密覆蓋外，並不得超出車廂高度。」。
  ㈢內政部警政署國道公路警察局第一公路警察大隊111年4月6日
    國道警一交字第1111703163號函所附職務報告略以：「…職
    警員徐培峰於110年12月3日擔服06-12時巡邏勤務，於同日1
    1時15分，在國道一號北向9.4公里地磅處所，發現一營業半
    聯結車車號000-000，板號DR-97，載運鋼筋等物，未依規定
    綑紮覆蓋，僅用吊臂壓住貨物，故依道路交通管理處罰條例
    第33條1項11款，該條款處罰並未以是否有掉落之虞為要件
    ，且國道高速公路行駛速度較快，法條規定載貨車輛嚴密綑
    紮覆蓋相當適宜，高速下難以閃避掉落物，且發生事故較一
    般道路嚴重，故該法條引用適當，且符合比例原則，維持原
    判決為宜…」。
  ㈣依採證照片內容，原告駕駛系爭車輛裝載貨物時未嚴密覆蓋
    ，揆諸前開規定，應足認原告於前揭時、地有「汽車行駛高
    速公路裝置貨物未依規定覆蓋」之違規事實。
  ㈤道交條例第33條第1項第11款規定之立法意旨無非係因汽車行
    駛於高速公路，只要有裝置貨物客觀上未依規定覆蓋、捆紮
    情形，即應予處罰，而不以貨物是否實際滲漏、掉落、飛散
    等情為裁罰要件；此可對照同條例第30條第1項第2款「所載
    貨物滲漏、飛散或氣味惡臭」之規定觀之自明。可知道路交
    通管理處罰條例第33條第1 項第11款之規定，係考量駕駛人
    駕駛車輛裝載貨物，在未嚴密覆蓋或未捆紮牢固之情況下，
    在高速公路上運送，如遇車輛高速行駛、緊急煞車、變換車
    道、風速較大或車行路面不平處等情，均有可能因此鬆動而
    彈跳、吹落或掉落車斗外，致有危及其他高速公路用路人安
    全之虞。至是否覆蓋嚴密、牢固捆紮、有無掉落之虞，應依
    客觀事實及現場情事暨參酌經驗法則綜合判斷，而非由行為
    人主觀認定之(參照臺灣士林地方法院 110 年度交字第 276
     號判決、臺灣新竹地方法院 107 年度交字第 50 號判決)
    。
　㈥另原告稱高速公路及快速公路交通管制規則第21條第1項第1
    款規定之管制意旨所裝載之貨物若有飛散之虞則強制嚴密覆
    蓋，反之綑紮牢固即可一節，惟依高速公路及快速公路交通
    管制規則第21條第1項第1款規定：「貨車行駛高速公路及快
    速公路，裝載物品應依下列規定：一、裝載之貨物，應嚴密
    覆蓋、捆紮牢固。裝載砂石等粒狀物品，除應嚴密覆蓋外，
    並不得超出車廂高度。」可知，該規則應係指裝載砂石等粒
    狀物品時，裝載之貨物不得超出車廂高度，非指僅於裝載砂
    石等粒狀物品時需覆蓋貨物，是原告稱應於法有所誤解。
  ㈦是以，系爭車輛因有「汽車行駛高速公路裝置貨物未依規定
    覆蓋」之情，是該當道交條例第33條第1項第11款規定所定
    要件等語置辯。
  ㈧被告答辯聲明：⒈駁回原告之訴。⒉訴訟費用由原告負擔。
五、本院之判斷：
  ㈠按「貨車行駛高速公路及快速公路，裝載物品應依下列規定
    ：一、裝載之貨物，應嚴密覆蓋、捆紮牢固。裝載砂石等粒
    狀物品，除應嚴密覆蓋外，並不得超出車廂高度。....」，
    高速公路及快速公路交通管制規則第21條第1項第1款定有明
    文。次按汽車行駛於高速公路、快速公路或設站管制之道路
    ，不遵使用限制、禁止、行車管制及管理事項之管制規則而
    有裝置貨物未依規定覆蓋、捆紮者，處汽車駕駛人3000元以
    上6000元以下罰鍰，並記違規點數1 點，道交條例第33條第
    1 項第11款、第63條第1項第1款亦分別定有明文。
  ㈡按為防止處罰機關枉縱或偏頗，道交條例第92條第4 項（按
    大法官會議解釋時未分項）授權交通部會同內政部訂定「違
    反道路交通管理事件統一裁罰基準及處理細則」及其附件「
    違反道路交通管理事件統一裁罰基準表，以維持裁罰之統一
    性與全國因違反道路交通管理事件受處罰民眾之公平，不因
    裁決人員不同，而生偏頗，寓有避免各監理機關於相同事件
    恣意為不同裁罰之功能（司法院大法官會議解釋第511號解
    釋意旨理由參照）。另按違反道路交通管理事件統一裁罰基
    準及處理細則第1 條規定：「本細則依道路交通管理處
    罰條例第92條第4項規定訂定之。」、第2條第1、2項規定：
    「處理違反道路交通管理事件之程序及統一裁罰基準依本細
    則之規定辦理。」、「前項統一裁罰基準，如附件違反道路
    交通管理事件統一裁罰基準表....」，再依本件違規行為時
    點之違反道路交通管理事件統一裁罰基準表記載，汽車駕駛
    人違反道交條例第33條第1項第11款規定（行駛高、快速公
    路裝置貨物未依規定覆蓋、捆紮），期限內繳納或到案聽候
    裁決者，處罰鍰4,000元，並記違規點數1點。核此規定，係
    基於母法之授權而為訂定，且就違反道路交通管理事件統一
    裁罰基準及處理細則附件所示統一裁罰基準表中有關道交條
    例第33條第1項第11款之裁罰基準內容，並未牴觸母法，是
    被告自得依此基準而為裁罰。
  ㈢本件如事實概要所述之事實，除後述兩造之爭執點外，餘為
    兩造所不爭執，且有舉發通知單、原處分書、送達證書、陳
    述書、駕駛人基本資料、舉發單位111年4月6日國道警一交
    字第1111703163號函、同年1月14日國道警一交字第1111700
    296號函、違規採證照片、警員職務報告等文件在卷可稽（
    見本院卷第33至45頁），固堪認屬實。惟依原告上開主張及
    被告答辯意旨之內容以觀，本件兩造之爭執點，厥在於：原
    告於上開時、地，駕駛系爭汽車裝置貨物，是否未依規定嚴
    密覆蓋、捆紮牢固之情？
  ㈣經查：
  ⒈依上開違規採證照片（見本院卷第35頁），顯示本件原告所
    搭載之物品為建築用竹節鋼筋，原告固然有將該等鋼筋綑綁
    ，然以其綑綁之方式觀之，竹節鋼筋與綑綁之物間尚有留有
    不小之空隙，部分竹節鋼筋則以吊臂壓住，並未達到捆紮「
    牢固」之程度，亦無踐行嚴密覆蓋貨物之作為義務之情，確
    屬事實無訛，難保車輛緊急煞車時，系爭竹節鋼筋不會滑出
    車斗。且原告於向被告申訴時提出交通違規案件陳述書略以
    ：鋼筋固定於貨櫃中，該鋼筋已無任何滑動之可能云云，顯
    與事實不符。本件原告確有裝置貨物未依規定覆蓋之違規行
    為，洵堪認定。
  ⒉原告雖為前開主張，惟依高速公路及快速公路交通管制規則
    第21條第1項第1款：「貨車行駛高速公路，裝載之貨物，應
    嚴密覆蓋、捆紮牢固」之規定；違反者，依道交條例第33條
    第1項第11款規定，（汽車行駛於高速公路，不遵管理事項
    之管制規則而有裝置貨物未依規定覆蓋、捆紮者）處汽車駕
    駛人3,000元以上6,000元以下罰鍰，並依同條例第63條第1
    項第1款規定，記違規點數1點。考其立法意旨，係為防止貨
    物墜落及飛散，以維護行車安全；至於是否覆蓋嚴密、捆紮
    牢固，則應依一般經驗法則予以客觀判斷，非得由行為人自
    行主觀認定。蓋貨車裝載貨物而運送行駛高速公路，倘未捆
    紮牢固、覆蓋嚴密，如遇車輛高速行駛、緊急煞車、急彎、
    風速較大或車行路面不平處等，均有可能因此鬆動而彈跳、
    吹落或掉落車斗外，而有危及其他高速公路用路人安全之虞
    ；反之，縱因遭到強大外力（如發生道路交通事故或天然災
    害）而致貨物掉落、飛散時，如經捆紮繩索、覆蓋帆布，亦
    能因而減低貨物掉落、飛散之範圍與危害性。是依上開道交
    處罰條例第33條第1項第11款規定，汽車行駛於高速公路，
    一旦有裝置貨物未依規定覆蓋、捆紮之情形，即應予處罰，
    自不以貨物是否容易滲漏、飛散或氣味惡臭，甚或有「掉落
    之虞」或業已掉落、飛散等情，為裁罰之要件至明。準此，
    本件原告既未依規定覆蓋所裝置之貨物，顯已合致於道交條
    例第33條第1項第11款規定之處罰規定，舉發單位據以舉發
    、被告遞予裁罰，於法自無違誤。是原告之主張，殊乏依據
    ，要不可取。
  ㈤綜上，本件原告於上開舉發違規時、地，駕駛系爭汽車行駛
    於高速公路，確有「汽車行駛高速公路裝置貨物未依規定覆
    蓋」之違規行為，殊可認定。從而，被告依道交條例第33條
    第1 項第11款、第63條第1項第1款及上揭處理細則之規定，
    參酌原告違反情節，裁處如原處分，於法並無違誤，原告猶
    執前詞，訴請撤銷原處分，為無理由，應予駁回。
六、本件第一審裁判費為300 元，係原告於起訴時繳納，既已判
    決原告敗訴，依法應由原告負擔，爰確定第一審訴訟費用如
    主文第2 項所示。
七、據上論結，本件原告之訴為無理由，依行政訴訟法第237 條
    之7、第98條第1項前段、第237 條之8第1項，判決如主文。
中　　華　　民　　國　　111 　年　　5 　　月　　31　　日
                  行政訴訟庭  法  官  徐  培  元
上為正本係照原本作成。
如不服本判決，應於判決送達後20日內，向本院提出上訴狀並表
明上訴理由（原判決所違背之法令及其具體內容或依訴訟資料可
認為原判決有違背法令之具體事實），其未載明上訴理由者，應
於提出上訴後20日內向本院補提理由書（上訴狀及上訴理由書均
須按他造人數附繕本，如未按期補提上訴理由書，則逕予駁回上
訴），並應繳納上訴裁判費新臺幣750元。
中　　華　　民　　國　　111 　年　　5 　　月　　31　　日
                              書記官  吳  文  彤